臺灣屏東地方法院刑事裁定　　　　　　　96年度聲判字第8 號
聲　請　人　丙○○
代　理　人　甲○○律師
被　　　告　乙○○
上列聲請人因告訴被告過失傷害案件，不服臺灣高等法院高雄分
院檢察署檢察長駁回再議之處分（96年度上聲議字第659 號，原
不起訴處分案號：臺灣屏東地方法院檢察署檢察官96年度調偵字
第103 號），聲請交付審判，本院裁定如下：
      主    文
聲請駁回。
    理  由
一、聲請交付審判意旨略以：
（一）依道路事故現場圖所示，被害人即聲請人之子鄭國寶騎乘
      之機車造成之刮地痕長20.2公尺，被告乙○○駕駛之自小
      客車煞車痕長5.3 公尺，被告當時車速顯非其所供之時速
      30至40公里，縱其時速為30至40公尺，若其有注意車前狀
      況，以現今自小客車之煞車性能應可輕易煞停，惟檢察官
      處分書及臺灣省高屏澎車輛型車事故鑑定委員會、臺灣省
      車輛行車事故覆議鑑定委員會均未就此作解釋，顯未盡調
      查之能事。
（二）本件案發時，現場路邊有宴客及表演歌舞秀，被害人騎機
      車行經該處，方不得已向左偏往內車道行駛，檢察官卻未
      傳訊員警所查訪之肇事現場附近居民莊嘉戊、張靜英、趙
      恆雄，以查證車禍當時是否有宴客及歌舞秀？是否有違規
      停車之情？有無影響來往交通？此可證明被害人騎機車向
      左行駛乃不得已之舉，亦可佐證被告所稱被害人係突然衝
      出致其閃避不及云云，乃飾卸之詞，即可證明被告亦有過
      失之責。
二、按告訴人不服上級法院檢察署檢察長或檢察總長認再議為無
    理由而駁回之處分者，得於接受處分書後10日內委任律師提
    出理由狀，向該管第一審法院聲請交付審判。法院認為交付
    審判之聲請不合法或無理由者，應駁回之。刑事訴訟法第
    258 條之1 、第258 條之3 第2 項前段分別定有明文。
三、本件聲請人即告訴人丙○○以被告陳彥彰涉嫌過失致死，向
    臺灣屏東地方法院檢察署檢察官提出告訴，經該檢察署檢察
    官為不起訴處分後，聲請人不服，聲請再議亦經臺灣高等法
    院高雄分院檢察署檢察長以再議為無理由而駁回再議。聲請
    人乃於民國96年5 月30日收受前開再議駁回處分書，並於同
    年6 月11日委任律師向本院聲請交付審判等情，有前揭96年
    度調偵字第103 號不起訴處分書、96年度上聲議字第659 號
    處分書、送達證書及刑事交付審判聲請狀附卷可稽。
四、惟按刑事訴訟法第258 條之1 規定，告訴人得向法院聲請交
    付審判，此係對於檢察官不起訴或緩起訴裁量權制衡之一種
    外部監督機制，此時，法院僅在就檢察官所為不起訴或緩起
    訴之處分是否正確加以審查，以防止檢察機關濫權。依此立
    法精神，同法第258 條之3 第3 項規定：法院就交付審判之
    聲請為裁定前，得為必要之調查等語，其所謂得為必要之調
    查，係指調查證據之範圍應以偵查中曾顯現者為限，不可就
    新提出之證據再為調查，亦不可蒐集偵查卷以外之證據，否
    則將與刑事訴訟法第260 條之再行起訴規定混淆不清（臺灣
    高等法院91年4 月25日刑庭會議法律問題研討意見參照）。
    又法院於審查交付審判之聲請有無理由時，除認為告訴人所
    指摘不利被告之事證未經檢察機關詳為調查或斟酌，或不起
    訴處分書所載理由違背經驗法則、論理法則或其他證據法則
    者外，不宜率予交付審判（法院辦理刑事訴訟案件應行注意
    事項第118 項參照）。至上開所謂告訴人所指摘不利被告之
    事證未經檢察機關詳為調查，係指告訴人所提出請求調查之
    證據，檢察官未予調查，且若經調查，即足以動搖原偵查檢
    察官事實之認定及處分之決定，倘調查結果，尚不足以動搖
    原事實之認定及處分之決定者，仍不能率予交付審判。
五、經查：
（一）臺灣屏東地方法院檢察署檢察官偵查終結後認為：本案車
      禍之發生，係因被害人鄭國賓無照駕駛車號PYG ─5576號
      重機車，行經案發地點時，往左跨越禁止變換車道線違規
      駛入內車道，且未注意左後來車動態，致駕駛車號P3─
      5576號自小客車在其後方行駛之被告見狀已閃避不及，而
      自後撞擊被害人騎乘之機車等情，認被告並無肇事因素，
      並無過失，並以相驗屍體證明書及驗斷書、診斷證明書、
      相片、道路交通事故現場圖、道路交通事故調查報告表、
      現場照片10張在卷足憑，且本案肇事原因經送臺灣省高屏
      澎區車輛行車事故鑑定委員會、臺灣省車輛行車事故覆議
      鑑定委員會、國立交通大學以科學方法鑑定結果，亦同此
      認定，有該些機關之鑑定意見書存卷可參。至告訴人所質
      疑被告闖紅燈、因注意宴會或打瞌睡或使用手持行動電話
      ，疏於注意車前狀況乙節，因案發現場監視器已故障，且
      證人即附近居民莊嘉戊、張靜英、趙恆雄於警詢證稱未親
      眼目睹案發經過，是以並無積極證據證明被告當時有前開
      行為。
（二）臺灣高等法院高雄分院檢察署駁回聲請人再議理由略謂：
      本件被告無過失責任，業經原承辦檢察官於不起訴處分書
      詳為敘明。聲請人雖以：(1)檢察官以監視器損壞及證言取
      得困難為由停止偵查，顯未盡調查之能事；(2)員警繪製現
      場圖時，並未將交通事故全景顯示，且未有刑事鑑識人員
      到場，警方及鑑識人員違反內政部警政署所要求交通鑑定
      應採證之105 項基礎資料，前開鑑定自無證據能力，鑑定
      說明不詳盡，且有違誤；(3)被告未遵守號誌闖紅燈追撞死
      者，撞擊點距離交通號誌僅40公尺，被告當時車速非其所
      稱之30至40公里，鑑定報告均未就被告當時車速加以審究
      ，仍應調查被告肇事時之車速等理由，聲請再議，惟查：
      (1)本件被告縱使未遵守號誌，闖紅燈後撞及死者，然撞擊
      點距離該號誌已有40公尺之距離，則其闖紅燈行為與撞及
      死者之間並無因果關係；(2)員警在從事現場建構時，所製
      作之道路交通事故現場圖，若有不完整之處，鑑定機關應
      會拒絕鑑定，然本件經送3 個單位鑑定，均無拒絕鑑定情
      事，可見車禍現場處理並無不完備之情況；(3)本件經臺灣
      省高屏澎區車輛行車事故鑑定委員會、臺灣省車輛行車事
      故覆議鑑定委員會、國立交通大學以科學方法鑑定之結果
      ，均為相同之認定，聲請再議之理由多為上開鑑定機關所
      不採；(4)聲請人告訴意旨經原檢察官偵查結果，認被告罪
      嫌不足，其理由已於原處分書中敘明，本件再議意旨仍執
      陳詞，未具體指出原承辦檢察官所為不起訴處分有何漏未
      調查及應如何調查之處，因認原檢察官為不起訴處分，核
      無不合，而認本件聲請再議為無理由，予以駁回。
（三）經本院調閱原偵查卷宗審核結果，認為：
   1. 依卷附道路交通事故現場圖及事故現場相片所示，案發路
      段之禁止變換車道線上游內車道之地面上繪有「禁行機車
      」之標字（見相驗卷第46頁下方相片），而被害人之機車
      所造成之刮地痕起點係位於該禁止變換車道線內側車道（
      見相驗卷第11頁），足見該機車被撞擊之際，係行駛在禁
      行機車之內車道上，又該機車在地面所遺留之輪胎擦痕，
      呈現起點寬散、末段窄細狀（見相驗卷第22頁下方相片）
      ，足認被害人之機車遭撞擊當時，該機車車身與被告之小
      客車行進方向並非平行，亦即因該2 車有角度，使該機車
      輪胎在撞擊瞬間，在地面產生橫向摩擦，此與該機車倒地
      造成之刮地痕並非向右前方偏斜，而係微向右偏再微左偏
      之情狀（見相驗卷第11頁）相符合，亦即可推斷被害人之
      機車係於變換車道駛入內車道之際遭撞擊，堪認被告所辯
      其係行駛在內側車道，因被害人之機車自路邊停放之自小
      客車前方突然衝入內側車道，雙方皆來不及煞車，方發生
      擦撞等情並非虛妄；又本件肇事原因經先後送請臺灣省高
      屏澎區車輛行車事故鑑定委員會、臺灣省車輛行車事故覆
      議鑑定委員會、國立交通大學等機關以科學方法進行鑑定
      ，均與檢察官處分書所為前開認定相同，而聲請人亦未具
      體指出該些鑑定報告有何違誤之處，是堪認該處分書所認
      定之事實並無違背論理法則、經驗法則與證據法則之處。
   2. 再者，僅憑被害人機車造成之刮地痕長度及被告自小客車
      之煞車痕長度，尚無從推算被告當時行車速度，聲請人未
      提出其他證據，僅執此質疑被告當時之車速不僅每小時30
      至40公里，顯係其個人臆測之詞，難以盡信。又按汽車駕
      駛人可信賴其他參與交通之對方亦能遵守交通規則，同時
      為必要之注意，謹慎採取適當之行動，而對於不可預知之
      他方參予交通者之違規行為，並無預防之義務（最高法院
      74年台上字第4219號判例意旨參照）；換言之，汽車駕駛
      人因可信賴其他參與交通之對方亦能遵守交通規則，且衡
      諸日常生活經驗及一般合理駕駛人之注意能力，已為必要
      之注意，並已採取適當之措施，或縱未採取適當之措施，
      仍無法避免交通事故之發生時，該汽車駕駛人對於信賴對
      方亦能遵守交通規則乃竟違規之行為，自無預防之義務，
      難謂該汽車駕駛人即有能注意而不注意之過失，而令負過
      失之責任（最高法院90年度台上字第2400號判決意旨參照
      ）。本件被告既查無違規行為，其應可信賴其他參與交通
      之駕駛人會遵守交通規則，而被害人突然騎乘上開機車違
      規駛進被告所駕駛之車道之舉動，顯非被告所得預知，被
      告因事發突然不及反應而撞上被害人之機車，實難認有能
      注意而不注意之過失，聲請人認被告有疏未注意車前狀況
      之過失，顯有誤會。至聲請人前開所稱：以現今自小客車
      之煞車性能，被告應可輕易煞停云云，亦為其個人之猜測
      ，並未提出客觀之證據以資證明，亦難採信。
   3. 末者，證人莊嘉戊、張嘉英、趙恆雄於警員訪查時，均已
      明確陳稱並未目睹本案事故發生經過（見相驗卷第111 至
      113 頁），而聲請人所指該些證人可證明案發地點是否有
      宴客及歌舞表演、有無違規停車、阻礙交通等情，顯與被
      告是否有未注意車前狀況之過失乙節之認定無甚關連，則
      檢察官縱有傳訊該些證人，亦不足以動搖其所為前開事實
      之認定及處分之決定，依首開說明，原承辦檢察官固未傳
      訊該些證人到庭作證，亦不符合「告訴人所指摘不利被告
      之事證未經檢察機關詳為調查」之要件。
六、綜上所述，前開不起訴處分書及駁回再議處分書對本件聲請
    交付審判之理由大抵均予以論述，而檢察官為不起訴處分之
    理由，亦無何違背經驗法則、論理法則或其他證據法則之情
    事，本院認本件並無聲請人所指摘不利被告之事證，檢察機
    關調查或斟酌事證已明，不起訴處分書所載理由亦無違背經
    驗法則、論理法則或其他證據法則等得據以交付審判之事由
    存在，聲請人猶執前詞聲請交付審判，指摘原不起訴處分及
    駁回再議聲請之理由不當，並無理由，應予駁回。
七、據上論斷，依刑事訴訟法第258 條之3 第2 項前段，裁定如
    主文。
中　　華　　民　　國　　96　　年　　6　　月　　22　　日
              刑事第五庭   審判長法  官   石家禎
                                 法  官   林家聖
                                 法  官   陳秀慧
以上正本證明與原本無異。
不得抗告。
                                 書記官   溫訓暖
中　　華　　民　　國　　96　　年　　6 　　月　　23　　日
